臺灣桃園地方法院交通事件裁定　　　　 96年度交聲字第743號
原處分機關　交通部公路總局新竹區監理所桃園監理站
異　議　人　甲○○
上列異議人即受處分人因違反道路交通管理處罰條例案件，對於
原處分機關民國九十六年十月八日以桃監裁違字第裁五二－ＤＢ
0000000、五二－ＤＢ0000000號裁決書所為之處
分，聲明異議，本院裁定如下：
    主    文
原處分撤銷。
甲○○領有小型車駕駛執照駕駛重型機器腳踏車，及駕駛執照逾
有效期間仍駕車，分別處罰鍰新臺幣壹仟捌佰元，及新臺幣壹仟
捌佰元並扣繳駕照。
    理    由
一、原處分機關意旨略以：本件異議人即受處分人甲○○原領之
    重型機車駕駛執照業於民國八十九年十月六日逕行註銷在案
    ，目前僅領有汽車駕駛執照（有效期限至九十五年八月一日
    止），然其於九十六年一月二十七日十時四十五分許，駕駛
    車牌號碼ＩＲＵ─五八九號重型機車，行經桃園市○○○路
    二一號之際，遭桃園縣警察局桃園分局武陵派出所員警以異
    議人有違反道路交通管理處罰條例第二十二第一項第四、七
    款規定之「領有小型車駕駛執照駕駛重型機車」、「駕駛執
    照逾有效期間仍駕車」等行為逕行舉發，製有桃警局交字第
    ＤＢ0000000、ＤＢ0000000號通知單，經原
    處分機關於九十六年十月八日以桃監裁罰字第裁五二－ＤＢ
    0000000、ＤＢ0000000號裁決書分別裁處罰
    鍰新臺幣（下同）三千六百元、三千六百元，扣繳駕車。
二、本件異議意旨略以：其於上開時地未遭執勤員警當場舉發「
    領有小型車駕駛執照駕駛重型機車」、「駕駛執照逾有效期
    間仍駕車」之違規，原處分機關不得以逕行舉發方式，裁處
    異議人違規，且異議人未曾收受上述違規之舉發違規通知單
    ，並曾於九十六年二、三月間至監理站報廢機車，而報廢機
    車須繳清所有罰單，始得辦理，是原處分機關不應於異議人
    完成報廢車輛程序，事後再處以罰鍰；況異議人縱有違規，
    亦僅有一違規行為，卻遭原處分機關處以二張罰鍰，有違一
    事不二罰原則，爰聲明異議等語。
三、按汽車駕駛人，有下列情形之一者，處新臺幣一千八百元以
    上三千六百元以下罰鍰，並禁止其駕駛：四、領有聯結車、
    大客車、大貨車或小型車駕駛執照，駕駛重型機器腳踏車。
    七、駕駛執照逾有效期間仍駕車。前項第七款之駕駛執照並
    應扣繳之，道路交通管理處罰條例第二十二條第一項第四、
    七款及第二項分別定有明文。
四、經查：本件異議人即受處分人甲○○原領之重型機車駕駛執
    照業於八十九年十月六日逕行註銷在案，目前僅領有汽車駕
    駛執照（有效期限至九十五年八月一日止），然其於九十六
    年一月二十七日十時四十五分許，騎乘車牌號碼ＩＲＵ─五
    八九號重型機車，行經桃園市○○○路二一號之際，遭桃園
    縣警察局桃園分局武陵派出所員警以異議人有「領有小型車
    駕駛執照駕駛重型機車」、「駕駛執照逾有效期間仍駕車」
    等行為逕行舉發等情，有舉發違反道路交通管理事件通知單
    二份及桃園監理站機車駕駛人螢幕列印一紙附卷可稽，而異
    議人並未否認其曾於上揭時、地騎乘車牌號碼ＩＲＵ─五八
    九號重型機車之事實，顯見異議人確有「領有小型車駕駛執
    照駕駛重型機車」、「駕駛執照逾有效期間仍駕車」等違規
    情事，雖異議人以前揭情詞置辯，惟查：
  (1)異議人於九十六年一月二十七日十時四十五分在桃園市○○
    ○路二一號前，有在轉彎或變換車道前未使用方向燈之違規
    情事，有舉發違反道路交通管理事件通知單一份在卷可按，
    而觀諸該通知單亦經異議人簽收，則以異議人既有上開騎乘
    機車，在轉彎或變換車道前未使用方向燈之違規情事，並經
    警察機關當場舉發在案，其所為騎乘重型機車之事實，自甚
    明確，是桃園縣政府警察局桃園分局於事後依職權查明異議
    人於騎乘該重型機車前，其駕駛執照即已逾有效期間，而有
    上開「領有小型車駕駛執照駕駛重型機車」、「駕駛執照逾
    有效期間仍駕車」等違規情事，並逕行舉發，其所為舉發行
    為即難認於法不合；況考諸道路交通管理處罰條例第七條之
    二規定增訂得逕行舉發之規定，其目的主要在於避免日後舉
    發機關無從予以舉證，而徒生爭議，故限於無法當場不能或
    不宜攔截製單舉發者，方得逕行舉發，然反觀本件異議人所
    涉上開違規情事，均係因異議人騎乘重型機車，而遭當場開
    單舉發後，方由舉發機關查明異議人有駕照逾期仍騎乘重型
    機車，及領有小型車駕駛執照，騎乘重型機車等違規情事，
    核諸此一舉發行為，係基於該異議人騎乘重型機車之違規駕
    駛行為，自不因舉發機關嗣後採逕行舉發方式，而影響其舉
    發之合法性。
  (2)異議人另辯稱：其曾於九十六年二、三月間至監理站報廢機
    車，而報廢機車須繳清所有罰單，始得辦理，是原處分機關
    不應於異議人完成報廢車輛程序，事後再處以罰鍰云云。然
    查，車牌號碼ＩＲＵ─五八九號重型機車之車主陳嘉豪於八
    十八年六月十六日十三時十分許，因行照逾期之違規事故，
    遭臺北市政府警察局仁愛派出所當場舉發，嗣因該車主未於
    九十年十二月二十三日前繳納罰鍰一千八百元，自同年十二
    月二十四日起易處吊扣汽車牌照兩個月，並限於九十一年一
    月七日前繳送，而該車主仍未於九十一年一月七日前繳送該
    汽車牌照，乃自同年一月八日起易處吊銷，並經逕行註銷汽
    車牌照等情，有上開重型機車逕行註銷牌照資料在卷可考，
    足見異議人並非該重型機車之車主，且該機車係經主管機關
    依職權逕行註銷汽車車牌在案，是異議人前揭辯解，與實情
    不符，自無足取。
  (3)基上說明，異議人所辯前開各節，俱難採取，其有「領有小
    型車駕駛執照駕駛重型機車」、「駕駛執照逾有效期間仍駕
    車」等違規情事，固堪認定。
五、惟按送達除法規另有規定外，由行政機關依職權為之。送達
    由行政機關自行或交由郵政機關送達；由郵政機關送達者，
    以一般郵遞方式為之，但文書內容對人民權利義務有重大影
    響者應為掛號。行政程序法第六十七條、第六十八條第一項
    、第三項分別訂有明文。又送達，不能依前二條規定為之者
    ，得將文書寄存送達地之地方自治或警察機關，並作送達通
    知書二份，一份黏貼於應受送達住居所、事務所、營業所或
    其就業處所門首，另一份交由鄰居轉交或置於該送達處所信
    箱或其他適當位置，以為送達；前項情形，由郵政機關為送
    達者，得將文書寄存於送達地之郵政機關。行政程序法第七
    十四條第一項、第二項亦定有明文。經查，原處分機關之裁
    決書及桃園縣政府警察局之舉發通知單記載之應到案日期均
    為九十六年四月二十七日前，且異議人之戶籍地址為桃園縣
    桃園市○○街二三號，復為本院查明無誤，然該舉發通知單
    係向桃園縣桃園市○○街九七號之地址寄發，因查無此人退
    回後，改依公示送達程序辦理，而其公示送達之被通知人卻
    記載為前開重型機車之車主陳嘉豪，而非本件異議人等情，
    有桃園縣政府警察局桃園分局公告、桃園縣政府警察局舉發
    違反交通管理事件通知單郵寄無法投遞清冊、郵件信封影本
    等件在卷可佐，由此顯見其舉發通知單並未於原應到案日期
    前為合法送達，異議人顯無從依道路交通管理處罰條例第九
    條第一項之規定，享有自行到案接受裁決或按期限繳納較低
    罰鍰之利益，是桃園縣政府警察局未於其舉發通知單所載應
    到案日期前合法送達該舉發通知單於異議人，足以剝奪異議
    人如前述之利益，自難認適法，乃原處分機關未遑就前揭舉
    發通知單之送達日期係於應到案期日後之事實予以詳查，即
    逕認受處分人未依期限到案，並據此對異議人逕行裁處最高
    罰鍰金額，顯已侵害異議人上開程序利益，是其所為原處分
    ，於法尚有未洽，應予撤銷，並由本院依道路交通管理處罰
    條例第三十三條第一項及違反道路交通管理事件統一裁罰基
    準表等規定，裁罰如主文第二項。
據上論斷，應依道路交通管理處罰條例第八十七條第二項，道路
交通案件處理辦法第二十條前段，裁定如主文。
中　　華　　民　　國　　96　　年　　12　　月　　31　　日
                      臺灣桃園地方法院交通法庭
                            法  官  陳可薇
正本證明與原本無異。
如不服本裁定，應於送達後五日內向本院提出抗告狀（須附繕本
）。
                            書記官  陳青瑜
中　　華　　民　　國　　97　　年　　1 　　月　　7 　　日
